【裁判字號】    97,訴,512
【裁判日期】    970528
【裁判案由】    毒品危害防制條例
【裁判全文】
臺灣臺北地方法院刑事判決               97年度訴字第512號
公  訴  人  臺灣臺北地方法院檢察署檢察官
被      告  甲○○
上列被告因違反毒品危害防制條例案件，經檢察官提起公訴（97
年度毒偵字第695號），被告於準備程序就被訴事實為有罪之陳
述，本院依簡式審判程序審理，判決如下：
    主  文
甲○○施用第一級毒品，累犯，處有期徒刑壹年肆月；又施用第
二級毒品，累犯，處有期徒刑捌月，扣案之第二級毒品甲基安非
他命壹包（驗餘淨重零點參貳壹捌公克）沒收銷燬之。應執行有
期徒刑壹年拾月，扣案之第二級毒品甲基安非他命壹包（驗餘淨
重零點參貳壹捌公克）沒收銷燬之。
    事  實
一、甲○○曾因施用第二級毒品安非他命之案件，經本院89年度
    毒聲字第2287號裁定送勒戒處所觀察、勒戒後，因無繼續施
    用毒品之傾向，經臺灣臺北地方法院檢察署檢察官以89年度
    毒偵字第2871號為不起訴處分確定。其復因施用第二級毒品
    安非他命案件，經依本院90年度毒聲字第152號裁定送勒戒
    處所觀察、勒戒後，因無繼續施用毒品之傾向，由臺灣臺北
    地方法院檢察署檢察官以90年度毒偵字第193號為不起訴處
    分確定。其又施用第二級毒品，經本院以90年度毒聲字第13
    11號裁定令入戒治處所施以強制戒治，嗣經戒治所評定合格
    ，認無繼續戒治之必要，而經於民國91年2月6日停止戒治付
    保護管束，惟其於保護管束期間內違反保護管束規定情節重
    大，經本院以91年度毒聲字第574號裁定撤銷停止戒治，執
    行所餘期間至91年12月20日期滿；同時其施用第二級毒品安
    非他命犯行，經本院以90年度簡字第2239號判處有期徒刑3
    月確定，接續上開戒治期間，而於92年3月20日執行完畢；
    甲○○嗣又分別因施用毒品案件，分別經判處有期徒刑1年4
    月、6月、7月，經定應執行刑有期徒刑2年2月，於95年1月3
    1日執行完畢。另因施用毒品案件，經高等軍事法院以95年
    度上訴字第73號判處有期徒刑1年5月，於96年5月9日執行完
    畢。
二、詎甲○○仍不知悔改，竟分別基於施用第一級毒品海洛因及
    第二級毒品甲基安非他命之犯意，於97年1月31日不詳時分
    ，在臺北市○○路的公園裡，由一位綽號「叔叔」姓名年籍
    不詳的成年男子將毒品海洛因粉末沾在香菸上點燃後交給甲
    ○○吸食而施用第一級毒品海洛因1次，及於97年1月31日晚
    上約11、12點在臺北市○○區○○路80巷6號2樓之住處以將
    甲基安非他命結晶體放入玻璃球內燒烤吸食其產生之煙霧之
    方式而施用第二級毒品甲基安非他命1次。嗣於97年2月1日
    18時30分許，在臺北市松山區○○○路○段375號前為警查獲
    ，並扣得甲基安非他命1包（驗餘淨重0.3218公克）。
 三、案經臺北市政府警察局松山分局報告臺灣臺北地方法院檢
     察署檢察官偵查起訴。
    理  由
一、上開犯罪事實，業據被告甲○○於本院審理時坦承不諱（詳
    本院97年5月14日準備程序筆錄），被告為警查獲當日經警
    採尿送驗結果，甲基安非他命及嗎啡均呈陽性反應，有臺灣
    尖端先進生技醫藥股份有限公司濫用藥物檢驗報告附卷可稽
    （97年度毒偵字第695號卷第42頁），復有扣案之甲基安非
    他命1包，淨重0.3220公克，經送交通部民用航空局航空醫
    務中心取樣0.0002公克（因檢驗而耗費，餘重0.3218公克）
    鑑定結果，檢驗出第二級毒品甲基安非他命成分，有該局97
    年2月20日航藥鑑字第0970810號毒品鑑定書附卷可稽（詳同
    毒偵卷第39頁），足見被告自白施用第一級、第二級毒品之
    犯罪情節屬實。按毒品危害防制條例第20條、第23條將施用
    毒品之刑事處遇程序，區分為「初犯」及「5年內再犯」、
    「5年後再犯」。依其立法理由之說明：「初犯」，經觀察
    、勒戒或強制戒治後，應為不起訴處分或不付審理之裁定；
    經觀察、勒戒或強制戒治執行完畢釋放後，「5年內再犯」
    者，因其再犯率甚高，原實施之觀察、勒戒及強制戒治既已
    無法收其實效，爰依法追訴或裁定交付審理。至於經觀察、
    勒戒或強制戒治執行完畢釋放後，「5年後再犯」者，前所
    實施之觀察、勒戒或強制戒治已足以遮斷其施用毒品之毒癮
    ，為期自新及協助其斷除毒癮，仍適用「初犯」規定，先經
    觀察、勒戒或強制戒治之程序。從而依修正後之規定，僅限
    於「初犯」及「5年後再犯」二種情形，始應先經觀察、勒
    戒或強制戒治程序。倘被告於5年內已再犯，經依法追訴處
    罰，縱其第3次（或第3次以上）再度施用毒品之時間，在初
    犯經觀察、勒戒或強制戒治執行完畢釋放5年以後，已不合
    於「5年後再犯」之規定，但因已於「5年內再犯」，顯見其
    再犯率甚高，原實施觀察、勒戒或強制戒治，已無法收其實
    效，即依該條例第10條處罰（最高法院95年第7次刑事庭會
    議決議參照）。本件被告曾因施用毒品案件，經裁定送觀察
    勒戒及強制戒治執行完畢，其於執行完畢釋放後5年內，再
    犯毒品危害防制條例之罪，分別經判處有期徒刑1年4月、6
    月及7月，應執行有期徒刑2年2月，有臺灣高等法院被告前
    案紀錄表1份附卷可查，依照前開說明，被告已非「初犯」
    ，亦不合於「5年後再犯」之規定，不再適用毒品危害防制
    條例第20條第1項，應依法追訴處罰。綜上，本案事證明確
    ，被告犯行洵堪認定，應依法論科。
二、核被告所為，係犯毒品危害防制條例第10條第1項施用第一
    級毒品罪、同條第2項施用第二級毒品罪，其施用前後持有
    毒品之行為，為施用毒品之階段行為，均不另論罪。所犯前
    開2罪，犯意各別，行為互殊，應予分論併罰。被告前有事
    實欄所載被判處有期徒刑及執行完畢之紀錄，有臺灣高等法
    院被告前案紀錄表在卷可憑，於前案有期徒刑執行完畢後，
    五年以內故意再犯本案有期徒刑以上之罪，為累犯，應依刑
    法第47條第1項規定，加重其刑。爰審酌被告犯罪後坦承犯
    行，態度良好，惟前因施用毒品案件，經執行強制戒治及本
    院判處罪刑執行完畢，仍未戒除施用毒品惡習，足見素行不
    佳，意志力薄弱，及其施用之時間及次數、所生自我戕害之
    結果等一切情狀，分別量處如主文所示之刑，並定其應執行
    之刑。扣案之第二級甲基安非他命毒品1包，係屬查獲之第
    二級毒品，不問屬於被告與否，應依毒品危害防制條例第18
    條第1項前段之規定，宣告沒收銷燬之，供施用第二級毒品
    甲基安非他命之玻璃球1個因未扣案，為免執行之困難，爰
    不併予宣告沒收，附此敘明。
據上論斷，應依刑事訴訟法第273條之1第1項、第299條第1項前
段，毒品危害防制條例第10條第1項、第2項、第18條第1項前段
，刑法第11條前段、第47條第1項、第51條第5款，判決如主文。
本案經檢察官賴秋萍到庭執行職務。
中    華    民    國    97    年    5     月    28    日
                  刑事第十三庭  法  官  張文俊
以上正本證明與原本無異。
如不服本判決，應於判決送達後10日內，向本院提出上訴狀（應
附繕本及理由）。
                                書記官  陳鳳瀴
中    華    民    國    97    年    5    月      28    日
附錄本案論罪科刑法條全文
毒品危害防制條例第十條：
施用第一級毒品者，處六月以上五年以下有期徒刑。
施用第二級毒品者，處三年以下有期徒刑。


司法院資訊處製作；財團法人民間司法改革基金會備份。
